【裁判字號】    90,易,624
【裁判日期】    900830
【裁判案由】    傷害等
【裁判全文】
臺灣彰化地方法院刑事判決                            九十年度易字第六二四號
    公  訴  人  臺灣彰化地方法院檢察署檢察官
    被      告  丙○○
    被      告  乙○○
右列被告等因傷害等案件經檢察官提起公訴（八十九年度偵字第八三○二號），本院
判決如左：
        主  文
丙○○以加害生命之事，恐嚇他人致生危害於安全，處拘役貳拾日，如易科罰金，以
參佰元折算壹日。扣案之西瓜刀壹把，沒收。
乙○○傷害人之身體，處拘役貳拾日，如易科罰金，以參佰元折算壹日。
        事  實
一、丙○○與乙○○係叔姪關係，平日素因土地家產糾紛而不睦。丙○○於民國八十
    九年六月五日零時三十分許，行經彰化縣芬園鄉○○路○段四九一巷內時，因酒
    醉不慎毀損乙○○住家塑膠籬笆，而與乙○○發生口角，丙○○一時氣憤竟返回
    隔壁住處取出其所有之西瓜刀一把，再折返上開四九一巷內，持該西瓜刀對乙○
    ○恫稱：欲置乙○○於死等語，以此加害生命之事恐嚇乙○○，致生危害於乙○
    ○安全。乙○○見狀，竟基於傷害之犯意，撿拾地上竹竿一支（未扣案）毆打丙
    ○○，致丙○○受有左腰部、右手肘內側、左上臂外側、左前臂外側多處皮下瘀
    血、右前腹擦傷、右腳背腫脹等傷害。經警據報到場處理，扣得丙○○所有之西
    瓜刀一把
二、案經丙○○與乙○○分別訴由彰化縣警察局彰化分局報告臺灣彰化地方法院檢察
    署檢察官偵查起訴。
        理  由
一、訊據被告丙○○固坦承有於右揭時地發生衝突並持西瓜刀之事實，惟矢口否認涉
    有恐嚇犯行，辯稱：伊拿出西瓜刀係為嚇阻乙○○不要再打伊，只對乙○○說不
    要過來，並未說任何恐嚇性言語云云；訊據被告乙○○固坦承有於右揭時地發生
    衝突並持竹竿之事實，惟矢口否認涉有傷害犯行，辯稱：伊持竹竿係為撥掉丙○
    ○手中之西瓜刀，並未持竹竿毆打丙○○云云。然查，右揭恐嚇與傷害之犯罪事
    實，業據告訴人兼被告丙○○與乙○○互相指訴歷歷，復經證人甲○○於本院調
    查時到庭證述屬實（見本院九十年七月二十六日訊問筆錄第三頁），並有扣案之
    西瓜刀一把及驗傷診斷書一紙附卷足證，參以被告丙○○坦認返回住處取出西瓜
    刀復折返現場等情，被告丙○○既已離開現場返回住家，被告乙○○亦無繼續追
    至被告丙○○住處，則被告丙○○顯無取刀嚇阻被告乙○○之必要，堪認被告丙
    ○○取刀折返現場後，在氣憤下對告訴人兼被告乙○○為加害生命之恐嚇。又正
    當防衛須因排除對方不法之侵害而加以還擊，始得以正當防衛論，即行為人主觀
    上僅有防衛意思而非侵害意思，且客觀上有防衛之事實者，方有正當防衛可言，
    就告訴人兼被告丙○○所受左腰部、右手肘內側、左上臂外側、左前臂外側多處
    皮下瘀血、右前腹擦傷、右腳背腫脹等傷勢觀之，顯然並非單純持竹竿撥掉被告
    丙○○手中之西瓜刀可致，衡以雙方素有土地家產糾紛而不睦，則被告乙○○係
    基於傷害對方之犯意而實施傷害行為，而非基於正當防衛之意思排除侵害，當無
    疑義。被告丙○○與乙○○所辯，均係事後卸責之詞，均不足採。事證明確，被
    告丙○○與乙○○犯行，均堪認定。
二、核被告丙○○所為，係犯刑法第三百零五條之恐嚇危害安全罪；被告乙○○所為
    ，係犯刑法第二百七十七條第一項之傷害罪。爰審酌被告丙○○、乙○○係叔姪
    關係，二人因細故即為此犯行，有違倫常，雙方迄今仍未達成和解，暨考量渠等
    犯罪之動機、目的、手段、所生損害及犯後態度等一切情狀，各量處如主文所示
    之刑，並均諭知易科罰金之折算標準，以資懲儆。扣案之西瓜刀一把係被告丙○
    ○所有，供犯罪所用之物，已據其陳明在卷，爰依刑法第三十八條第一項第二款
    規定，宣告沒收。未扣案之竹竿一支，固無證據證明尚未滅失，惟並無證據證明
    係被告乙○○所有，故不為沒收之諭知，附此敘明。
三、又被告丙○○與乙○○為前開犯罪行為後，刑法第四十一條已於九十年一月十日
    修正公布，經比較修正前後之規定，以修正後之新法較有利於被告，爰依刑法第
    二條第一項前段規定，適用修正後之刑法第四十一條第一項前段，而諭知易科罰
    金之折算標準，附此敘明。
據上論斷，應依刑事訴訟法第二百九十九條第一項前段，刑法第二條第一項前段、第
二百七十七條第一項、第三百零五條、第四十一條第一項、第三十八條第一項第二款
，罰金罰鍰提高標準條例第一條前段、第二條判決如主文。
本案經檢察官孫治遠到庭執行職務。
中    華    民    國      九十      年       八      月      三十      日
                                 臺灣彰化地方法院刑事第二庭
                                    審判長法官   林  欽  章
                                    法      官   康  弼  周
                                    法      官   秦  慧  君
右正本證明與原本無異。
如不服本判決，應於判決送達後十日內向本院提出上訴狀( 須附繕本 )。
告訴人或被害人對於判決如有不服具備理由請求檢察官上訴者，其上訴期間之計算係
以檢察官收受判決正本之日期為準。
                                    法院書記官   楊  年  雄
中    華    民    國      九十      年       九       月       四       日
刑法第二百七十七條
傷害人之身體或健康者，處三年以下有期徒刑，拘役或一千元以下罰金。
犯前項之罪，因而致人於死者，處無期徒刑或七年以上有期徒刑，致重傷者，處三年
以上，十年以下有期徒刑。
刑法第三百零五條
以加害生命、身體、自由、名譽、財產之事恐嚇他人，致生危害於安全者，處二年以
下有期徒刑、拘役或三百元以下罰金。


司法院資訊處製作；財團法人民間司法改革基金會備份。
